【裁判字號】    88,訴,375
【裁判日期】    890209
【裁判案由】    違反槍砲彈藥刀械管制條例
【裁判全文】
臺灣新竹地方法院刑事判決          八十八年度訴字第三七五號
    公  訴  人  台灣新竹地方法院檢察署檢察官
    被      告  甲○○
                乙○○
右列被告因違反槍砲彈藥刀械管制條例案件，經檢察官提起公訴（八十八年度偵字第
一七三二號），本院判決如左：
    主  文
甲○○共同未經許可製造獵槍，處有期徒刑壹年肆月，又未經許可製造槍砲之主要組
成零件處有期徒刑壹拾月，應執行有期徒刑貳年，緩刑伍年。
乙○○共同未經許可製造獵槍，處有期徒刑壹年肆月，緩刑肆年。
扣案之獵槍貳支（槍枝管制編號0000000000、0000000000），
槍管肆拾支、砂輪機貳台、電焊機、鑽孔機各壹台，電焊條壹百壹拾壹條，護目鏡壹
個均沒收。
    事  實
一、甲○○與乙○○均為原住民，明知原住民因有打獵之生活習慣而需製造獵槍時，
    需先向其戶籍所在之警察分駐所（或派出所）申請報備核准後始能製造，竟因乙
    ○○需獵槍以驅逐果園內之松鼠，未經許可，於民國八十七年十月間，在甲○○
    之新竹縣尖石鄉嘉樂村麥樹仁六十七之二號住處，共同製造獵槍二支後，嗣於八
    十八年二月四日始由乙○○填具生活習慣特殊國民自製、持有獵槍、漁槍、刀械
    申請報備書一紙，向新竹縣警察局衡山分局申請製造獵槍貳支。甲○○又另行起
    意，未經許可，在甲○○上開住處於八十八年一月間製造土製長獵槍之主要組成
    零件長槍管一百一十一枝。嗣經警核發搜索票後，扣得上開未經核准即製造之獵
    槍二枝、獵槍槍管四十支，及甲○○所有之供以製造獵槍之工具砂輪機二台、電
    焊機、鑽孔機各一台，電焊條一百一十一條，護目鏡一個，因而查獲上情。
二、案經新竹縣警察局橫山分局報請台灣新竹地方法院檢察署檢察官偵查起訴。
    理  由
一、訊據被告甲○○及乙○○固坦承於上開時、地製造獵槍二支之事實，被告官學榮
    對於製造鐵管四十支之部分亦不否認，惟矢口否認有何違法製造獵槍或槍管之故
    意，辯稱獵槍因先前乙○○有申請，但因資料不全，不知申請未經核准，且原住
民得製造獵槍，係採報備制，並不需申請通過云云，官學榮就槍管部分另辯稱僅
    為普通鐵管，用以作狗籠之用云云。惟查，被告甲○○及乙○○均為山地原住民
    ，有內政部所出具予甲○○之獵槍執照及乙○○之戶籍謄本影本各一紙在卷可稽
    。而被告所製造之獵槍二支（槍枝管制編號0000000000、00000
    00000），為木質槍身及金屬槍管組合而成，以打擊槍管側部專用導火孔之
    底火（藥），引爆槍管內之火藥為發射動力，機械性能良好，可擊發使用；扣案
    之槍管均係土造金屬長槍管，有內政部刑事警察局鑑驗通知書一紙。而內政部所
    製發供各分局所屬原住民申請因生活習慣特殊國民自製或持有獵槍、漁槍、刀械
    申請之文件，雖使用「報備書」之文字，確實亦誤導一般人誤以為有生活習慣特
    殊之國民只需報備即可隨意申請自製獵槍等管制物品。但上開報備書之末端亦有
    說明文字，告知聲請人若有不得申請之事項，分局於收到報備書七日製發通知書
    告之聲請人不得製造或持有槍械，聲請人需於上開期限內未收到通知書，其報備
    事實始生效，否則不得先行製造或持有槍械，有乙○○八十八年二月四日始行申
    請之生活習慣特殊國民自製或持有獵槍、漁槍、刀械申請報備書一紙在卷可稽。
    而甲○○於八十七年十月二十日即曾申請製造獵槍二支，有其於八十七年十月二
    十日之生活習慣特殊國民自製或持有獵槍、漁槍、刀械申請報備書一紙在卷可稽
    。故乙○○及甲○○應均知縱其為原住民得製造獵槍，但仍需先經過上開程序之
    核准後始得製造獵槍。縱乙○○雖曾申請，但因證件不齊備，亦不能開始製造獵
    槍，故其等辯稱以為獵槍之製造僅需報備而不需核准云云，顯非事實，不足採信
    。而扣案之鐵管確實為獵槍之重要零件槍管，亦經鑑驗確定，有上開之鑑驗通知
    一紙在卷可稽，被告甲○○辯稱為製造狗籠用之鐵管云云，亦非事實不足採信。
    此外，復有扣案之獵槍二支、槍管四十支及被告甲○○所有供製造獵槍所用之工
    具砂輪機二台、電焊機、鑽孔機各一台，電焊條一百一十一條，護目鏡一個在卷
    可稽。本件事證明確，被告犯行堪可認定。
二、核被告甲○○所為係犯槍砲彈藥刀械管制條例第八條第一項未經許可製造獵槍罪
    及同條例第十三條第一項之未經許可製造槍砲主要零件罪。被告乙○○所為係犯
    同條例第八條第一項之未經許可製造獵槍罪。被告甲○○及乙○○因製造槍械之
    高度行為而犯持有槍械之低度行為部分，其低度行為應為高度行為所吸收，不另
    論罪。被告二人對於未經許可製造槍械部分有犯意聯絡及行為分擔，均為共同正
    犯。被告甲○○於八十七年十月間未經許可製造完成上開獵槍後，復於八十八年
    一月間又未經許可造獵槍槍管，其犯意各別，罪名不同，應分論並罰。被告甲○
    ○與乙○○同時未經許可製造獵槍二支，為一行為同時觸犯二罪名相同之罪，為
    想像競合，應僅論以一罪。查被告為原住民，而有打獵之特殊生活習慣而得經許
    可後自製槍械工作生活工具之用，應依槍砲彈藥刀械管制條例第二十條第一項減
    輕其刑，並且不適用強制工作之規定。再查被告所自製之獵槍，槍身甚長，並須
    於每次射擊時填進衛生紙及火藥，並以鐵絲加以堵實，以撞針撞擊底火後產生火
    花始能射擊，據被告甲○○供述屬實，程序繁瑣，雖該槍械亦具有殺傷力，但因
    程序繁瑣與一般槍械射擊程序簡單，易成為犯罪工具不同，且原住民本可因其生
    活習慣而得經申請後自製獵槍，本件雖於行政手續上有瑕疵，但被告於製作完成
    後亦向所屬分局聲請核准，有上開之報備書一紙在卷可稽，並無以上開獵槍為不
    法行為之意圖，益見本件犯行有情輕法重之情，且被告對於製造槍械犯行均坦承
    ，雖依上開槍砲彈藥刀械管制條例之規定減輕其刑，仍嫌過重，爰依刑法第五十
    九條之規定酌減其刑，並遞減輕之。爰審酌被告甲○○及乙○○製造獵槍、甲○
    ○另製造槍管之動機為供生活上打獵及驅逐松鼠之用，且製作獵槍後仍報請核准
    ，及獵槍使用上並不如一般槍械，易用於犯罪及被告於本院審理時深知悔悟，犯
    後態度良好等一切情狀，量處如主文所示之刑。末查，被告甲○○及乙○○均無
    前科紀錄，品行尚稱良好，經此次審訊後，已深知警惕信無再犯之虞，本院認為
    宣告之刑以暫不執行為當，爰併諭知被告甲○○五年緩刑，被告乙○○四年緩刑
    以啟自新。另依槍砲彈藥刀械管制條例第二十條第一項之規定，甲○○、乙○○
    為原住民，犯本罪而供作生活工具之用，免予諭知強制工作。扣案之獵槍二支及
    獵槍重要零件長槍管四十支為違禁物，應依刑法第三十八條第一項第一款沒收，
    另砂輪機、電焊機、鑽孔機各一台，電焊條一百一十一條，護目鏡一個，被告甲
    ○○供稱為其所有，並用以製造獵槍，應依刑法第三十八條第一項第二款沒收。
    其他扣案物雖為被告甲○○所有，但並非違禁物或犯罪所用或所得之物，爰不為
    沒收之諭知。
三、公訴人另以被告涉有未經許可持有火藥之犯行。惟扣案之火藥二包僅各有淨重一
    點八五公克，且被告甲○○本領有獵槍之執照而持有獵槍二把，有上開執照在卷
    可參。而獵槍需火藥用以射擊，故被告甲○○辯稱，該火藥係用於射擊所用等語
    應可採信。而法令既允許原住民擁有獵槍供作生活工具之用，則舉重以明輕，於
    使用獵槍之範圍內擁有少量射擊用之火藥，自非法所不許。此外，復無證據證明
    被告甲○○有公訴人所指之未經許可持有火藥之犯行。惟公訴人認此部份與上開
    起訴部分有牽連犯之裁判上一罪關係，爰不另為無罪之諭知。
據上論斷，應依刑事訴訟法第二百九十九條第一項前段、槍砲彈藥刀械管制條例第八
條第一項、第十三條第一項、第二十條第一項，刑法第十一條前段、第二十八條、第
五十五條、第三十八條第一項第一款、第二款、第五十九條、第五十一條第五款、第
七十四條第一項第一款，判決如主文。
本案經檢察官許麗美到庭執行職務。
中      華      民      國    八十九    年      二      月      九      日
                                      臺灣新竹地方法院刑事第二庭
                                          法  官  黃 小 珮
右正本證明與原本無異。
如不服本判決，應於判決送達後十日內向本院提出上訴狀( 應附繕本 )，上訴於
臺灣高等法院。
                                          書記官  江 靜 玲
中      華      民      國    八十九    年      二      月      九      日
附錄法條：槍砲彈藥刀械管制條例第八條第一項及第十三條第一項
槍砲彈藥刀械管制條例第八條第一項
一、未經許可製造、販賣或運輸鋼筆槍、瓦斯槍、麻醉槍、獵槍或空氣槍者，處六月
    以上五年以下有期徒刑。
槍砲彈藥刀械管制條例第十三條第一項
未經許可攜帶刀械而有左列情形之一者，處一年以下有期徒刑：
一、於夜間犯之者。


司法院資訊處製作；財團法人民間司法改革基金會備份。
